【裁判字號】    97,重訴,26
【裁判日期】    970314
【裁判案由】    清償借款
【裁判全文】
臺灣新竹地方法院民事判決              97年度重訴字第26號
原        告  荷商柯金資產管理股份有限公司台灣分公司
法 定 代理人  甲○○
訴 訟 代理人  丙○○
被        告  戊○○
              乙○○○
              己○○
兼上三人共
同訴訟代理人  丁○○
上列當事人間清償借款事件，本院於民國97年3月7日辯論終結，
判決如下：
    主  文
被告應連帶給付原告新臺幣貳仟萬元，及自民國八十五年五月六
日起至清償日止，按週年利率百分之十一計算之利息，暨自民國
八十五年六月七日起至清償日止，逾期在六個月以內者，按上開
利率百分之十，逾期超過六個月以上者，按上開利率百分之二十
計算之違約金。
訴訟費用由被告連帶負擔。
本判決於原告以新台幣陸佰陸拾柒萬元為被告供擔保後，得假執
行。
    事實及理由
壹、程序方面：
    按訴狀送達後，原告不得將原訴變更或追加他訴，但擴張或
    減縮應受判決事項之聲明者，不在此限，民事訴訟法第255
    條第1項第3款定有明文。查本件原告起訴時原請求被告等人
    應連帶給付原告新臺幣（下同）20,000,000元，及自民國85
    年5月6日起至清償日止，按年息百分之11計算之利息，嗣於
    97年3月7日言詞辯論期日變更訴之聲明為被告等人應連帶給
    付原告20,000,000元，及自85年5月6日起至清償日止，按年
    息百分之11計算之利息，暨自85年6月7日起至清償日止，逾
    期6個月以內者，按上開利率百分之10，超過6個月者，按上
    開利率百分之20計算之違約金，核係屬擴張及減縮應受判決
    事項之聲明，揆諸前開法條，原告所為訴之變更，程序上並
    無不合，應予准許，合先敘明。
貳、實體方面：
一、原告起訴主張：訴外人名佳育樂股份有限公司（以下簡稱名
    佳公司）以被告丁○○等人之被繼承人蘇源煥為連帶保證人
    ，於民國80年10月17日向訴外人合作金庫銀行股份有限公司
    （以下簡稱合作金庫銀行）借款新臺幣（下同）5 千萬元，
    借款期間80年10月17日起至87年10月3 日止，共72期，依年
    金法按月平均攤還本息，約定利息依債權人基本放款利率9.
    25％加1.75％計付，為年息11％；如未按期攤還本息，借款
    人喪失期限利益，借款視為全部到期，並自違約之日起，逾
    期在6個月以內者，按上開利率10％，逾期超過6個月者，按
    上開利率20％計算之違約金。嗣訴外人蘇源煥於83年3月3日
    死亡，上開借款仍未依約清償，被告丁○○等人為其繼承人
    ，自應負連帶清償責任。而訴外人合作金庫銀行於93年10月
    7 日將對訴外人名佳公司之債權及其他一切從屬權利轉讓予
    原告，為此僅先依消費借貸及連帶保證契約，提起本件訴訟
    ，一部請求被告等人應連帶給付如主文第一項所示之金額及
    利息、違約金。
二、被告則以：其等係訴外人蘇源煥之繼承人，均未拋棄繼承，
    但不知有系爭借款，此借款應為被繼承人蘇源煥及上一輩
    的事，借據上面還有其等堂哥及二伯之簽名，對原告之請求
    不同意等語置辯。
三、得心證之理由：
（一）原告主張之事實，業據其提出借據、連帶保證書、授信約
      定書、蘇源煥繼承系統表、債權讓與證明書、債權讓與公
      告等件為證，核與其所述相符，被告等人雖以前詞置辯，
      然查，原告所提出之借據、連帶保證書上確實已載明訴外
      人蘇源煥之簽名蓋章，可見被告等人之被繼承人蘇源煥確
      有於訴外人名佳公司向訴外人合作金庫銀行借款時擔任連
      帶保證人已明，且被告丁○○等人均不爭執借據之真正，
      參以被告尚稱借據上還有其等堂哥及二伯之簽名等情，自
      堪信原告之主張為真實。
（二）按消費借貸者，謂當事人一方移轉金錢或其他代替物之所
      有權於他方，而約定他方以種類、品質、數量相同之物返
      還之契約，民法第474條第1項定有明文；又按保證債務之
      所謂連帶，係指保證人與主債務人負同一債務，對於債權
      人各負全部給付之責任者而言，此就民法第272條第1項規
      定連帶債務之文義參照觀之甚明；再按繼承人自繼承開始
      時，除本法另有規定外，承受被繼承人財產上之一切權利
      、義務，又繼承人對於被繼承人之債務，負連帶責任，民
      法第1148條前段、1153條分別定有明文。查本件訴外人名
      佳公司為系爭債務之借款人，訴外人蘇源煥則為連帶保證
      人，業如前述，訴外人蘇源煥自應就系爭借款負連帶保證
      責任，而被告等人均為訴外人蘇源煥之繼承人，又未聲明
      拋棄或限定繼承，業經本院依職權查明，有本院96年12月
      19日函附卷可稽，被告等人對此亦不爭執，則被告丁○○
      等人自應就其被繼承人即訴外人蘇源煥所負之上開保證責
      任負清償之責。
（三）從而，原告基於繼承、消費借貸及連帶保證之法律關係，
      請求被告應連帶返還原告如主文第一項所示之金額、利息
      及違約金，即屬正當，應予准許。
四、原告陳明願供擔保以代釋明聲請宣告假執行，核無不合，爰
    酌定相當擔保金額，准予宣告假執行。
五、訴訟費用負擔之依據：民事訴訟法第85條第2項。
中    華    民    國    97    年    3     月    14    日
                  民事第一庭    法  官  林南薰
以上正本係照原本作成。
如對本判決上訴，須於判決送達後20日內向本院提出上訴狀。
中    華    民    國    97    年    3     月    14    日
                                書記官  楊書棼


司法院資訊處製作；財團法人民間司法改革基金會備份。
